【裁判字號】    92,交上易,329
【裁判日期】    921021
【裁判案由】    過失致死
【裁判全文】
臺灣高等法院刑事判決                          九十二年度交上易字第三二九號
    上  訴  人
    即  被  告  甲○○
    選任辯護人  王東山律師
                李美寬律師
    上  訴  人  丙○○
    即  被  告
    選任辯護人  孫志堅律師
                馬在勤律師
                毛國樑律師
右上訴人因過失致死案件，不服臺灣板橋地方法院九十二年度交易字第二三二號，中
華民國九十二年六月十日第一審判決（起訴案號：臺灣板橋地方法院檢察署九十二年
度偵字第五一０六號），提起上訴，本院判決如左：
    主  文
原判決撤銷。
甲○○因過失致人於死，處有期徒刑陸月，如易科罰金以參佰元折算壹日。
丙○○因過失致人於死，處有期徒刑柒月，緩刑貳年。
    事  實
一、丙○○於民國（下同）九十一年八月十七日晚上，騎乘車號ＧＥＳ｜八Ｏ三號重
    型機車沿臺北縣新莊市大漢橋由新莊往板橋方向行駛，於同日晚上八時二十分許
    ，途經大漢橋機車專用道Ｐ１４路燈桿處，應注意機車載運物品必須穩妥及捆紮
    牢固，且依當時情形並無不能注意之情形，竟疏未注意將其機車上載運之臉盆捆
    紮牢固，致臉盆遭風吹落，掉在機車道中央，造成行車障礙，丙○○即將機車靠
    右停放，欲等待車流較少時，下車到路中間撿拾臉盆，適甲○○騎乘車號ＢＤＵ
    ｜七八九號重型機車，搭載陳淑惠（起訴書誤載為蕙）同向行駛途經上開路段，
    甲○○應注意車前狀況，並隨時採取必要之安全措施，且依當時情形並無不能注
    意之情形，亦疏未注意車前狀況，待見到路中間之臉盆時，已閃避不及，輾過臉
    盆後導致重心不穩，向右衝撞丙○○機車後方，陳淑惠因而飛出倒地，經送林口
    長庚醫院急救，因左側血胸、腹部鈍傷合併嚴重肝臟及胰臟撕裂傷及嚴重出血，
    延至同年九月十七日下午四時許不治死亡，甲○○於偵查機關未查悉犯行前，自
    首並接受裁判。
二、案經甲○○自首及由陳淑惠之父乙○○訴請暨由台灣板橋地方法院檢察官相驗後
    自動檢舉偵查起訴。
    理  由
一、右揭事實，業據被告甲○○、丙○○供承不諱，且據告訴人乙○○指訴明確，並
    有道路交通事故調查報告表一件、現場照片十二張附卷可稽。且被害人陳淑惠因
    肝、胰破裂、敗血症死亡，業經檢察官會同法醫師到場相驗屬實，有相驗屍體證
    明書、驗斷書、勘驗筆錄在卷可憑，被告甲○○辯護人雖辯稱：被告因信賴其他
    參與交通之對方（即被告丙○○）亦能遵守交通規則，同時為必要之注意，謹慎
    採取適當之行動，而對於不可知之對方違規行為並無預防之義務。認應免除其責
    ，另被告丙○○辯護人辯稱：所掉落之臉盆應不致於形成路障，與死亡結果尚乏
    因果關係，惟查以：
（一）按車輛行駛時，駕駛人應注意車前狀況，並隨時採取必要之安全措施，道路交
      通安全規則第九十四條第三項定有明文，被告甲○○騎乘機車，自應注意上開
      交通規則，且依當時路況、天候亦無不能注意之情形，竟疏未注意，以致看到
      路中臉盆時，已煞避不及，因此壓過臉盆，致重心不穩而追撞靜止中丙○○之
      機車車尾，導致陳淑惠飛出倒地後，送醫不治死亡，其有過失自明，按以被告
      前有多輛機車均能避閃前進，並未發生危險，被告卻疏於注意車前狀況肇事，
      其為其個人之過失所導致，尚難認有信賴原則之保護。雖被告於警訊時自承以
      六、七十公里速度前進，惟被告甲○○供述：我承認我有過失，但我沒有超速
      ，警詢中我是說我不知道時速多少，警察叫我講平常的速度，我就說是六、七
      十公里，按照我平常  的習慣，是六、七十公里，但當天車子很多，我的速度
      應該比平常慢，我本來沒有看到臉盆掉在地上，我是忽然看到我前方有一台機
      車向左邊閃開，我才看到臉盆，但我兩旁都有車，所以來不及閃，太突然了，
      我也沒有想到要煞車，因為壓過臉盆，我失去重心，才會撞到丙○○的車尾等
      語。而依卷附之道路交通事故調查報告表上並無標示被告甲○○之煞車痕，甲
      ○○又自承：「太突然了，沒有想到要煞車」，故無法推算其時速為何，所以
      甲○○雖於警詢中自承以「六、七十公里」之時速超速行駛（速限為五十公里
      ）等語，尚乏證明，實不能僅憑被告於警詢中不利於己之陳述，作為認定其超
      速行駛之唯一證據行為，雖被告丙○○於本院調查審理時指述：甲○○一定車
      速很快，否則我機車在靜止中，車尾不會被撞的那麼厲害等語，然其於警詢中
      自承：我只知道我的臉盆掉了，事故怎麼發生我不知道等語（見警詢筆錄及原
      審審理筆錄），是其所稱甲○○車速很快云云，應係其個人事後推測之詞，且
      其與甲○○利害相反，尚難憑其推測之詞，作為對被告甲○○有超速行駛之不
      利證據。雖然台北縣車輛行車事故鑑定委員會鑑定報告結論認被告有超速行使
      ，惟其認定之依據是以被告於警訊中之供承，依前所述，既乏證據證明被告有
      超速行駛，則此部分鑑定意見即不得採信。
（二）被告丙○○於原審雖曾辯稱：當天臉盆是裝在塑膠袋裡，我綁在我車子前的勾
      勾上，打活結或死結我忘記了，當天風很大，我的袋子跟臉盆一起被風吹走了
      ，我當時怕會妨害他人，我就打訊號燈，準備停車，我當時人還在車上，還沒
      有下車，我一直在等，想要等到沒有車子時再去撿，是甲○○沒有保持距離，
      別人的車子都可以騎過去，我看到的已經有五、六台車子過去，而且他並沒有
      輾到臉盆，是他車速很快，才會撞到我的機車等語，惟按機器腳踏車附載人員
      或物品，附載坐人、載運貨物必須穩妥，物品應捆紮牢固，堆放平穩，被告丙
      ○○未將臉盆綑紮牢固，導致遭風吹落在路中間，已形成路障，其有違規事實
      甚明，且依照片可清楚看出臉盆已破裂，被告甲○○所稱是輾過臉盆才會重心
      不穩乙節，應堪採信，丙○○空口辯稱被告甲○○沒有輾到臉盆，是自己車速
      過快才肇事云云，尚難採信，丙○○亦有過失自明。且臺灣省臺北縣區車輛行
      車事故鑑定委員會亦同此認定，有該會九十二年二月十七日北鑑字第九一一八
      六七號鑑定意見書在卷可稽。又其辯護人為被告丙○○辯稱：臉盆掉下後，有
      多部機車經過，都沒有發生事故，如果甲○○車速不快的話，就來得煞車，避
      免車禍發生，故被告的臉盆有無綁妥，與被害人死亡之結果沒有因果關係云云
      ，然若非丙○○未將臉盆綁牢，致臉盆掉落路中間，形成路障，甲○○縱未注
      意車前狀況，只要路況正常，亦不會發生煞避不及，壓過臉盆後導致重心不穩
      ，而追撞丙○○機車之事，應堪認定被告二人之過失行為，均係導致被害人死
      亡之原因，自不能以其他有五、六台機車閃避得宜，而認為該臉盆之掉落，並
      未構成行車障礙，並與被害人死亡之結果並無相當因果關係。
（三）綜上所述，本件事證明確，被告甲○○、丙○○二人犯行均堪認定，應依法論
      科。
二、核被告甲○○、丙○○所為，均係犯刑法第二百七十六條第一項之過失致死罪。
    被告甲○○於案發後在偵查機關未發現前向警員自首，業經證人鄭兆利於原審到
    庭結證稱明確（原審九十二年四月二十二日訊問筆錄），復有涉嫌人是否自首調
    查表一紙附卷可參，應依刑法第六十二條前段規定減輕其刑。
三、原審予以論罪科刑，固非無據，惟查以本件被告丙○○所形成之路障與被告甲○
    ○疏於注意車前狀況，導致被告甲○○後座載乘陳淑惠跌落致死，應同有肇事原
    因，原審認被告甲○○過失情節較重，被告丙○○過失情節較輕，所為過失輕重
    比例認定尚有未洽，且被告丙○○於上訴後已與被害人家屬達成和解，亦為原審
    所未及審酌，上訴人即被告上訴意旨認原審量刑過重，尚有理由，自應由本院將
    原審撤銷改判。爰審酌被告二人素行、犯罪之動機、目的、手段，過失之程度，
    被告丙○○與被害人家屬達成和解，及二人犯後態度等一切情狀，分別量處如主
    文所示之刑，被告甲○○並諭知易科罰金之折算標準。末查被告丙○○前未曾受
    有期徒刑以上刑之宣告，此有本院被告全國前案紀錄表一份在卷可按，犯後已與
    被害人家屬達成和解，有和解書影本一份在卷可憑，經此偵審教訓，當知所警惕
    ，應無再犯之虞，本院認其所宣告之刑，以暫不執行為當，爰併宣告緩刑二年，
    以勵自新。
據上論斷，應依刑事訴訟法第三百六十九條第一項前段、第三百六十四條、第二百九
十九條第一項前段，刑法第二百七十六條第一項、第六十二條前段、第四十一條第一
項、第七十四條第一款，罰金罰鍰提高標準條例第一條前段、第二條，判決如主文。
本案經檢察官陳文琪到庭執行職務。
中      華      民      國    九十二    年      十      月      二十一  日
                              臺灣高等法院交通法庭
                                  審判長法  官  許  增  男
                                        法  官  黃  鴻  昌
                                        法  官  周  煙  平
右正本證明與原本無異。
不得上訴。
                                        書記官  蕭  麗  珍
中      華      民      國    九十二    年      十      月    二十四    日
附錄法條：
刑法第二百七十六條第一項
因過失致人於死者，處二年以下有期徒刑、拘役或二千元以下罰金。


司法院資訊處製作；財團法人民間司法改革基金會備份。
